【裁判字號】    99,事聲,77
【裁判日期】    991110
【裁判案由】    聲明異議
【裁判全文】
臺灣基隆地方法院民事裁定              99年度事聲字第77號
異  議  人  國泰人壽保險股份有限公司
法定代理人  甲○○
相  對  人  謝玉散原名陳謝玉.
上列當事人間清償債務事件，異議人對於民國99年10月13日本院
民事執行處司法事務官所為99年度司執字第2619號裁定提出異議
，本院裁定如下：
    主  文
原裁定廢棄。
    理  由
一、按當事人對於司法事務官處理事件所為之終局處分，得於處
    分送達後十日之不變期間內，以書狀向司法事務官提出異議
    。司法事務官認前項異議有理由時，應另為適當之處分；認
    異議為無理由者，應送請法院裁定之。法院認第1 項之異議
    為有理由時，應為適當之裁定；認異議為無理由者，應以裁
    定駁回之。民事訴訟法第240 條之4 第1 、2 、3 項分別定
    有明文。次按強制執行法第28條之1第1款規定：債權人於執
    行程序中應為一定必要之行為，無正當理由而不為，經執行
    法院再定期限命為該行為，無正當理由逾期仍不為，致強制
    執行程序不能進行時，執行法院得以裁定駁回其強制執行之
    聲請，並於裁定確定後，撤銷已為之執行處分，足見該條款
    所指「債權人於執行程序中應為一定必要之行為」，應以強
    制執行程序非經債權人為該一定之行為，即不能進行者始屬
    之（臺灣高等法院93年度抗字第3000號裁判要旨參照）。
二、本件聲明異議意旨略以：異議人行使抵押權，拍賣債務之擔
    保品，其他順位之抵押權人權益，並不受影響，故認本院執
    行處司法事務官命其查詢拍賣標的物第二順位抵押權人之除
    戶戶籍、繼承系統表、全體繼承人之戶籍資料等顯非程序必
    要事項，因此縱然異議人為遵期補正，亦不得聲請人之聲請
    ，復且拍賣標的物之第二順位抵押權人早於92年9月死亡，
    在此之後，異議人分多次聲請執行（92年度執良字第9266號
    、94年度執清字第5379號、96年度執實字第9414號、97年度
    執讓字第12545號），均未曾要求異議人提出上揭文件，足
    見第二順位抵押權人查詢，並非強制執行法第28條之1所規
    定之必要行為，是以本院民事執行處司法事務官駁回異議人
    之強制執行聲請於法不合，為此聲明異議，請求准予續行強
    制執行等語。
三、經查，本院司法事務官命異議人補正系爭執行標的第二順位
    抵押權人陳月雲之除戶戶籍謄本、繼承人系統表、及繼承人
    戶籍謄本或拋棄繼承等文件，無非係為踐行強制執行法第34
    條第3項規定之通知義務，惟依據上揭條文規定，執行法院
    知悉有執行標的物有擔保物權人時，依法即應通知該抵押權
    人，無待執行債權人另為聲請，是以足信該通知第二順位抵
    押權人之行為非屬未經執行債權人為一定之行為，即不能進
    行之執行程序行為。且依據同法第19條規定，執行法院為踐
    行通知抵押權人之執行行為，可依職權調查之戶籍謄本等資
    料，益足確信合法通知第二順位抵押權人之行為，完全無待
    執行債權人配合提出戶籍資料等文件，執行法院即可依據職
    權進行。依據前揭判決要旨，強制執行法第28條之1所指「
    債權人於執行程序中應為一定必要之行為」，應以強制執行
    程序非經債權人為該一定之行為，即不能進行者始屬之，而
    執行法院通知第二順位抵押權人之行為，既然不需執行債權
    人配合即可進行，本院民事執行處即不得以執行債權人未配
    合提出第二順位抵押權人之除戶戶籍謄本等文件，而駁回執
    行債權人之聲請，基此本院司法事務官駁回異議人強制執行
    聲請之處分，於法不合，應予廢棄，並由本院民事執行處司
    法事務官依法繼續辦理。
中    華    民    國    99    年    11    月    10    日
                  民事庭法  官  王翠芬
以上正本係照原本作成。
如對本裁定抗告，應於本裁定送達後10日內，向本院提出抗告狀
，並繳納抗告費新臺幣1000元。
中    華    民    國    99    年    11    月    10    日
                        書記官  李一農

司法院資訊處製作；財團法人民間司法改革基金會備份。
